臺灣高雄地方法院刑事判決　　　　　　　99年度易字第2413號
公　訴　人　臺灣高雄地方法院檢察署檢察官
被　　　告　萬望英
上列被告因詐欺案件，經檢察官提起公訴（99年度偵字第26811號）
，本院判決如下：
    主  文
萬望英幫助犯詐欺取財罪，處拘役伍拾玖日，如易科罰金，以新
臺幣壹仟元折算壹日。
    事  實
一、萬望英明知目前社會上層出不窮之不法份子為掩飾渠等不法
    行徑，以避免執法人員之追究及處罰，經常利用他人之存款
    帳戶及密碼轉帳，以確保犯罪所得之不法利益，因此，在客
    觀上可以預見一般取得他人金融存款帳戶使用之行徑，常與
    財產犯罪所需有密切關連，竟仍基於縱有人持其所有之帳戶
    作為詐欺之犯罪工具，亦不違背其本意之幫助詐欺取財犯意
    ，先於民國99年12月15日前某日將其所有之中華郵政股份有
    限公司鳳山五甲郵局（下稱五甲郵局）帳號00000000000000
    號帳戶( 下稱系爭帳戶) 之存摺影本傳真給不詳姓名年籍之
    成年詐欺集團成員「孫小姐」後，又於98年12月15日（起訴
    書誤載為16日），以宅急便寄交之方式，將其所有之系爭帳
    戶金融卡1 張，交付名為「林佶賢」之年籍不詳成年同一詐
    欺集團成員，隨後並於電話中將金融卡之密碼告知「孫小姐
    」，容任該人暨其所屬之犯罪集團使用上開帳戶，供作向不
    特定民眾詐欺取財犯罪使用。嗣該詐欺集團成員共同基於意
    圖為自己不法所有之詐欺犯意聯絡，於98年12月15日17時許
    ，以冒充為HAPPY-GO拍賣網站之工作人員之方式，向徐夢卿
    佯稱：徐夢卿於該網站消費時，將付款方式誤設為分期付款
    ，需操作提款機取消云云，至徐夢卿陷於錯誤，遂於98年12
    月16日14時24分許，在桃園縣楊梅鎮○○路205 號秀才郵局
    內匯款新臺幣( 下同) 7 萬9000元至被告上開帳戶內；嗣經
    徐夢卿發覺有異，始報警處理，而查悉上情。
二、案經高雄市政府警察局鳳山分局報告臺灣高雄地方法院檢察
    署檢察官偵查起訴。
    理  由
一、本判決後述所引用之證據資料，縱有傳聞證據，而無刑事訴
    訟法第159 條之1 至第159 條之4 或其他規定之傳聞證據例
    外情形，亦因檢察官、被告或同意可作為證據使用，或未聲
    明異議，依刑事訴訟法第159 條之5 第1 項、第2 項之規定
    ，本院審酌該證據作成之情況，認為適當，應得為證據。
二、訊據被告萬望英固不否認有於98年12月15日前後陸續將系爭
    帳戶之存摺、金融卡以宅急便方式寄交予「林佶賢」及告知
    「孫小姐」等情，惟矢口否認有何幫助詐欺犯行，辯稱：伊
    是要應徵工作才交付系爭帳戶之存摺、金融卡及密碼給他人
    ，伊想說帳戶內沒錢，對方也不能做非法使用，才交付上開
    物品給他人，但伊不知道上開物品會被用於詐騙云云。經查
    ：
  (一)郵局帳號00000000000000號帳戶為被告所申設，且被告傳真
    系爭帳戶存摺影本給不詳姓名自稱為「愛戀104 交友網」人
    員「孫小姐」後，復於98年12月15間以宅急便方式將金融卡
    寄給「林佶賢」乙情，業據被告於本院審理時供承不諱，並
    有鳳山郵局99年1 月9 日函附之上開帳戶交易資料附卷可稽
    （見鳳警偵移字第0990045477號卷< 下稱警卷> 第27至第29
    頁）；另被害人徐夢卿於98年12月15日17時許，接獲詐欺集
    團成年成員冒充為HAPPY-GO拍賣網站之工作人員向其佯稱：
    你於該網站消費時，將付款方式誤設為分期付款，需操作提
    款機取消云云，至徐夢卿陷於錯誤，遂於98年12月16 日14
    時24分許，在桃園縣楊梅鎮○○路205 號秀才郵局內匯款7
    萬9000元至被告系爭帳戶內等情，除經證人徐夢卿於警詢時
    證述明確外（見警卷第1 頁至第3 頁），並有郵政國內匯款
    執據在卷可佐（見警卷第7 頁），是此部分之事實，堪以認
    定。
  (二)被告雖辯稱：伊不知道系爭帳戶會被詐欺集團用作詐欺他人
    所用云云，然查：
  1.按金融存款帳戶，攸關存戶個人財產權益之保障，專屬性甚
    高，衡諸常理，若非與本人有密切關係，不可能提供個人帳
    戶供他人使用，而坊間報章雜誌及其他新聞媒體，對於犯罪
    集團為掩飾其等詐欺取財犯行，經常利用他人存款帳戶作為
    匯款帳戶，以規避執法人員之查緝，並掩飾、確保因自己犯
    罪所得之財物，已多所報導，則依一般人之社會生活經驗，
    苟見他人不自己申請開立帳戶而蒐集不特定人之帳戶使用，
    應可預見收集之帳戶乃係被利用為與財產有關之犯罪工具。
    而被告於本院審理時亦自承：當時有懷疑應徵工作為何需要
    寄交存摺、金融卡、密碼，當對方要伊的金融卡密碼時，伊
    也覺得他們一定是騙人的等語（見99年度偵字第26811 號卷
    < 下稱偵卷> 第10頁）；參以被告高職畢業，於行為時，正
    值青年，具有相當智識經驗，對於系爭帳戶可能遭詐騙集團
    使用，應有認識，竟仍提供其系爭銀行之存摺、提款卡及密
    碼，以利不詳犯罪集團成員使用，縱無證據證明被告明知該
    等不詳人士之犯罪態樣，然就渠等嗣後將其提供之帳戶供作
    詐欺取財之用，顯不違反其本意，則被告有幫助該犯罪集團
    詐欺取財之未必故意，甚為顯明。
  2.被告雖於本院審理時供稱：伊是要應徵報紙分類廣告上「愛
    戀104 交友網」接線人員之工作，對方說需要伊的郵局存摺
    、提款卡及密碼作為匯入薪資及中華電信設定之確認之用云
    云；然查，被告所稱：應徵「愛戀104 交友網接線人員之工
    作」乙情，固有分類廣告影本乙紙在卷可參（見偵卷第12頁
    ），惟一般查詢銀行信用，除由受查詢人自行向銀行申請查
    詢外，亦僅需帳戶戶名、帳號、金融卡號等資料，即為已足
    ，實毋須同時交付提款卡甚至密碼；而一般民眾應徵工作經
    錄取後，縱然需要提供金融機構帳戶，亦僅提供存摺封面影
    本即可（讓錄取機構知悉帳號戶名及號碼），本無將金融機
    構存簿、提款卡、密碼均交付對方之必要，更遑論在尚未經
    通知錄取前，即率爾交付帳戶之情況；佐以被告高職畢業、
    前有作業員及清潔員之其他工作經驗，僅交付存摺封面影本
    作為薪資轉讓之用，並無再交付金融卡及密碼等情，業經被
    告供承在卷（見偵卷第11頁），其對上情實難諉為不知；則
    被告於所應徵工作之性質、地點、對方年籍資料等均無所知
    ，且尚未經對方確定錄取並通知上班前，即先行提供上開帳
    戶之存摺、提款卡及密碼予對方，顯與常情有違；況被告於
    本院審理時亦供稱：伊有辦過手機，辦手機時沒有提出過金
    融卡給門號或手機公司檢驗等語（見99年度易字第2413號卷
    < 下稱本院二卷> 第15頁），顯見被告所稱：因應徵接線生
    工作故需存摺、金融卡、密碼至中華電信辦理設定手續云云
    ，亦與一般生活經驗有違，而不足採。
  3.末查，詐騙集團之成員既知以他人之帳戶掩飾犯罪所得，顯
    非智慧愚昧之人，若非確知該帳戶不會遭扣款、抵銷或遭帳
    戶所有人報警、掛失止付，當不至於以該帳戶從事於財產犯
    罪；而上開被害人匯入受詐騙款項至被告之系爭帳戶內後，
    每筆匯款均隨即於當日遭人提領，亦有上開交易清單在卷可
    佐（見警卷第29頁），足見該詐騙集團，於向被害人詐騙匯
    款時，實有該帳戶不會被帳戶所有人掛失止付之確信；參以
    被告於交付系爭帳戶金融卡前，已先將帳戶內餘額領走乙節
    ，亦經被告於偵訊及本院審理時供述明確（見偵卷第10頁、
    本院二卷第22頁），顯與一般提供予詐欺集團使用之帳戶，
    本身經濟窘困，於交付前帳戶內之存款餘額甚低等情相符，
    是系爭帳戶業遭詐騙集團使用，應堪認定。
  (三)綜上所述，被告提供系爭帳戶之存摺、提款卡及密碼予他人
    使用而幫助詐欺取財，事證明確，犯行堪以認定。
三、查被告萬望英係將其所有之郵局帳號00000000000000號帳戶
    提供予姓名年籍不詳之「孫小姐」、「林佶賢」等成年詐欺
    集團成員用以詐騙財物，係對他人遂行詐欺取財之犯行資以
    助力；核其所為係犯刑法第30條第1 項前段、第339 條第1
    項之幫助詐欺取財罪。另被告並未實際參與詐欺犯行，所犯
    情節較正犯為輕，依刑法第30條第2 項規定，減輕其刑。爰
    審酌被告任意將自己之金融機構帳戶提供他人使用，不顧可
    能遭他人用以作為犯罪工具，嚴重破壞社會治安及有礙金融
    秩序，助長犯罪歪風，所為實不足取，且造成被害人徐夢卿
    受有7 萬9000元之損害，惟被告無前科，有臺灣高等法院被
    告前案紀錄表在卷可參，暨其犯罪之動機、目的、手段、智
    識、生活狀況等一切情狀，量處如主文所示之刑，並諭知易
    科罰金之折算標準，以資懲儆。
據上論斷，應依刑事訴訟法第299 條第1 項前段、刑法第339 條
第1 項、第30條第1 項前段、第2 項、第41條第1 項前段，刑法
施行法第1 條之1 第1 項前段、第2 項，判決如主文。
本案經檢察官童志曜到庭執行職務。
中    華    民    國  100     年    1     月    11    日
                  刑事第二庭    審判長法  官  李政庭
                                      法  官  施盈志
                                      法  官  陳航代
以上正本證明與原本無異。
如不服本判決應於收受送達後10日內向本院提出上訴書狀，並應
敘述具體理由；如未敘述上訴理由者，應於上訴期間屆滿後20日
內向本院補提理由書（均須按他造當事人之人數附繕本）「切勿
逕送上級法院」。
中    華    民    國   100    年    1     月    11    日
                                      書記官  林慧君
附錄本案論罪科刑法條
中華民國刑法第339條
（普通詐欺罪）
意圖為自己或第三人不法之所有，以詐術使人將本人或第三人之
物交付者，處 5 年以下有期徒刑、拘役或科或併科 1 千元以下
罰金。
以前項方法得財產上不法之利益或使第三人得之者，亦同。
前二項之未遂犯罰之。